【裁判字號】    97,簡上,597
【裁判日期】    980310
【裁判案由】    毀損
【裁判全文】
臺灣桃園地方法院刑事判決             97年度簡上字第597號
公  訴  人  臺灣桃園地方法院檢察署檢察官
上  訴  人
即  被  告  丁○○
上列上訴人即被告因毀損案件，不服本院中華民國97年6 月30日
97年度壢簡字第290 號第一審刑事簡易判決（聲請簡易判決處刑
案號：臺灣桃園地方法院檢察署96年度偵字第27053 號），提起
上訴，本院管轄第二審之合議庭判決如下︰
    主  文
上訴駁回。
    事  實
一、丁○○係位於桃園縣楊梅鎮○○○街10巷1 號之「台北比佛
    利夏威夷社區」（下稱夏威夷社區）住戶。因甲○○等住戶
    所組成之社區管理委員（下稱管委會）於民國96年5 月4 日
    舉行之「台北比佛利夏威夷社區第10屆委員會96年5 月份會
    議」中，通過即日起終止夏威夷社區與丁○○間關於承辦社
    區園藝及雜項事務之契約，改採外包制之決議，並將該次會
    議紀錄（以下簡稱系爭會議紀錄）及內容為：「主旨：社區
    園藝招標事宜。說明：1.炎夏將至，本社區仍有許多區域雜
    草橫生，極易滋生蚊蟲，並影響外觀；原園藝承包丁○○先
    生因故不再承攬。故擬外包園藝整修。2.社區若有住戶從事
    相關園藝工程或有認識者，歡迎參與競標；有意參加者，請
    於5 月13日前將估價單送至管理中心。」及「主旨：社區涼
    亭及花架等油漆招標事宜。說明：1.本社區涼亭花架及兒童
    遊樂區部分之木質構造，因久未油漆保養，致使大部分面積
    均呈脫漆現象，有些地方甚至已腐朽損壞，不但影響美觀且
    對結構不利，故擬予以整修。」之公告2 張（以下簡稱系爭
    公告2 張），張貼於社區大廈電梯內，丁○○因不滿管委會
    之舉，竟基於毀棄文書之犯意，於96年5 月11日上午10時34
    分許，在該社區編號J3棟大廈電梯內，徒手取下張貼於電梯
    內之系爭公告及系爭會議紀錄後逕予丟棄而滅失，足生損害
    於包括甲○○、戊○○等人在內之夏威夷社區住戶之權益。
    嗣經夏威夷社區管委會主任委員甲○○發覺公告遭取走而調
    閱大廈電梯內之監視錄影系統監錄影像畫面後，始得悉上情
    。
二、案經夏威夷社區住戶戊○○訴由臺灣桃園地方法院檢察署檢
    察官聲請逕以簡易判決處刑。
    理  由
壹、程序部分
一、關於證據能力：
    按被告以外之人於審判外之言詞或書面陳述，除法律有規定
    者外，不得作為證據。又被告以外之人於審判外之陳述，雖
    不符前4 條之規定，而經當事人於審判程序同意作為證據，
    法院審酌該言詞陳述或書面陳述作成時之情況，認為適當者
    ，亦得為證據。當事人、代理人或辯護人於法院調查證據時
    ，知有第159 條第1 項不得為證據之情形，而未於言詞辯論
    終結前聲明異議者，視為有前項同意，刑事訴訟法第159 條
    第1 項、第159 條之5 分別定有明文。查證人即告訴人甲○○於警詢及偵查時、證人即告訴人戊○○、丙○○、乙○○
    於偵查時所為之陳述，固均係審判外之陳述，然被告丁○○
    就上開審判外之陳述，於本院審理中，並不爭執證據能力，
    復未曾於言詞辯論終結前聲明異議，而本院審酌該等證人陳
    述作成時之情況，並無違法取證及證明力過低之瑕疵，亦認
    以之作為證據為適當，依前揭規定說明，自得為證據。又本
    件卷內其餘卷證資料（包含文書證據等），並無證據證明係
    公務員違背法定程序所取得，亦無刑事訴訟法第159 條之4
    之顯有不可信之情況與不得作為證據之情形，則依刑事訴訟
    法第159 條至159 條之5 之規定，本件認定事實所引用之本
    件卷證所有證據（包含人證與文書等證據），均認為有證據
    能力。
二、關於告訴權方面：
（一）按犯罪之被害人，得為告訴，刑事訴訟法第232 條定有明
      文，又所謂被害人，係以犯罪之直接被害人為限，如因他
      人犯罪而侵害共有權利時，無論該權利為公同共有或分別
      共有，因共有權屬全體共有人所有，故其中一共有人以被
      害人身分逕行提出告訴，自非法所不許，至於共有人以外
      之人，既無共有權，自不得以直接被害人之地位，提出告
      訴。另現行公寓大廈管理條例第38條第1 項雖規定管理委
      員會有當事人能力，惟此僅在賦予管理委員會因之取得為
      訴訟當事人之資格，非可謂管理委員會得逕以直接被害人
      之身分提出告訴。查夏威夷社區管委會主任委員甲○○雖
      於96年7 月26日向臺灣桃園地方法院檢察署就被告撕毀該
      管委會張貼之公告等犯行提出本件告訴，惟管委會本質上
      屬「非法人團體」，並無獨立之法人格，上揭公告仍屬夏
      威夷社區全體區分所有權人所共有，被告撕毀前開公告，
      所侵害者係夏威夷社區全體住戶之財產法益，該大廈管委
      會尚非該遭毀損文書之直接被害人，依照前揭說明，證人
      甲○○以管委會主委身分對被告逕提出告訴，於法即有未
      合，先予敘明。
（二）再告訴人即夏威夷社區住戶戊○○併於96年11月19日向同
      檢察署提出本件告訴，有訊問筆錄在卷足憑（見臺灣桃園
      地方法院檢察署96年度偵字第27053 號卷第4 頁），其於
      本院審理時亦陳明：「我個人有對被告提出毀損告訴，我
      當時擔任管委會的監察委員，管委會在每個月第一個星期
      五定期召開會議，在被告取下公告後召開的固定管委會中
      ，有決議要對被告發存證信函，該次會議我有參加，所以
      知道這件事。」（本院卷第85-90 頁），而被告於96年5
      月11日取下公告後，夏威夷社區管委會係於96年6 月1 日
      召開管委會，嗣於96年6 月14日送達存證信函予被告收受
      ，此有管委會會議紀錄（本院卷第95-97 頁）、存證信函
      及回執（臺灣桃園地方法院檢察署96年度他字第2934號卷
      第6-8 頁）在卷可查，是應認告訴人戊○○係於夏威夷社
      區定期於96年6 月1 日召開之管委會會議中，知悉得為告
      訴之人，而被告毀損者屬夏威夷社區全體住戶共有之文書
      ，告訴人戊○○於96年11月19日以被害人即該大廈住戶之
      身分提出本件告訴，應屬合法。
貳、實體部分
一、訊據被告固坦承於96年5 月11日上午10時34分許，在夏威夷
    社區編號J3棟大廈電梯內取走管委會張貼前開系爭公告其中
    1 張及系爭會議紀錄1 頁等情不諱，惟矢口否認有何毀損文
    書犯行，辯稱：伊係為維護個人之工作權，並為準備將來與
    夏威夷社區管委會訴訟時所需證據，始將上開文書取下，並
    未毀棄云云。經查：（一）被告於上揭時間、地點，擅自取
    下夏威夷社區管委會張貼於大廈電梯內之系爭公告2 張及系
    爭會議紀錄等3 份文件等情，業經證人即告訴人乙○○、丙○○、戊○○、甲○○等人於偵查中證述明確，核與證人戊○○於本院審理中證述情節大致相符，復據本院勘驗夏威夷
    社區管委會提供該電梯內所裝設之監視錄影系統監錄影像光
    碟，勘驗結果為「依畫面顯示，電梯內部左、右側均有張貼
    公告處，兩邊均張貼有公告，左側係可抽取、活動式之公告
    欄，被告進入電梯後，按定樓層後，隨即面向左邊的公告欄
    ，並用手將左邊公告欄內貼置之三張公告一一取下，其後被
    告轉面向電梯出口，背對鏡頭，於畫面中無法看出被告是否
    有做撕毀公告之動作，直至電梯門開，被告拿著該些公告步
    出電梯，畫面看不到被告拿下的三張公告的內容。」（本院
    卷第19頁），並有前開監錄影像翻拍分解動作畫面12紙（臺
    灣桃園地方法院檢察署96年度偵字第27053 號卷第54-57 頁
    ），並有前開公告暨會議紀錄影本共3 份（本院卷第34-38
    頁）在卷足憑，應堪認定，被告先於偵查中辯稱其未取下前
    開公告及會議紀錄，嗣又改稱僅取下其中1 份公告及系爭會
    議紀錄其中1 頁，所為辯詞前後翻異，已屬可疑，且顯與前
    揭所示之證據資料不符，被告所辯要屬卸責之詞，殊無可採
    。（二）又按刑法第352 條毀損文書罪以毀棄、損壞他人文
    書或致令不堪用，足以生損害於公眾或他人為構成要件，所
    謂「毀棄」，指毀滅或拋棄而根本使文書不存在，所謂「損
    壞」，係指損害破壞文書，使文書之外形為之外變，並減低
    文書之效用而言。依據前開證人所為證述及監視錄影系統監
    錄影像畫面及翻拍照片顯示情節，固僅能證明被告有取走夏
    威夷社區管委會張貼在大廈電梯內公告之行為，尚無法證明
    渠等復以外力撕碎、塗損該公告而改變其外形或減低該公告
    之效用，然被告先辯稱將前開公告及會議紀錄取下後，並未
    丟棄而係自行保管，再改稱伊係於96年5 月間將前開文書提
    出至桃園縣楊梅鎮公所調解委員會作為聲請與夏威夷社區管
    委會為調解之證據，又改稱伊係將前開文書交付予臺灣桃園
    地方法院檢察署檢察官作為告訴夏威夷社區管委會主任委員
    甲○○妨害名譽案件之證據，然查：被告提出之公告及會議
    紀錄原本2 份（本院卷第21頁、第53-58 頁）內容顯非告訴
    人等指訴經被告毀棄之文書，縱被告提出前開公告及會議紀
    錄之原本，亦不足以推論系爭公告2 張及系爭會議紀錄未遭
    被告毀棄之事實；又經本院依職權調閱桃園縣楊梅鎮公所調
    解委員會96年度民調字第212 號卷宗及臺灣桃園地方法院檢
    察署97年度偵字第22872 號卷宗全卷核閱之結果，綜觀前開
    卷宗全卷均未見系爭公告2 張及系爭會議紀錄之文件，此有
    前開卷宗及甲○○臺灣高等法院前案紀錄表各1 份在卷可稽
    ，應認被告所為抗辯顯不足採，而至本件言詞辯論終結前，
    被告仍無法提出其於該時間取走之公告原本，依一般常情推
    論，應認其係將系爭公告2 份及系爭會議紀錄丟棄無疑，從
    而，被告取下夏威夷社區管委會張貼之公告並擅自拋棄致使
    不存在，自構成刑法第352 條「毀棄」他人文書之行為，且
    該公告既屬夏威夷社區全體住戶共有之物，渠等行為已足以
    生損害於該社區住戶之權益，至為灼然。（三）綜上所述，
    本案事證明確，被告犯行均堪認定，應予依法論罪科刑。
二、核被告所為，係犯刑法第352 條之毀棄文書罪。被告係出於
    一毀棄他人文書之故意，而將前揭系爭公告2 張及系爭會議
    紀錄丟棄，僅成立單純一罪。原審以被告犯罪事證明確，援
    引刑事訴訟法第449 條第1 項前段、第454 條第2 項，刑法
    第352 條第1 項、第42條第3 項前段，刑法施行法第1 條之
    1 第1 項、第2 項但書等規定，並審酌被告犯罪之動機、目
    的、手段等一切情狀，量處被告罰金新臺幣5000元，並諭知
    如易服勞役之折算標準，經核認事用法均無違誤，量刑亦稱
    妥適。準此，被告仍執其詞否認犯行，要無可採，其提起本
    件上訴，指摘原判決不當，為無理由，應予駁回。
據上論斷，應依刑事訴訟法第455 條之1 第1 項、第3 項、第36
8 條，判決如主文。
本案經檢察官柯博齡到庭執行職務。
中    華    民    國    98    年    3     月    10    日
                  刑事第五庭  審判長法  官  潘 政 宏
                                    法  官  江 春 瑩
                                    法  官  張 詠 晶
以上正本證明與原本無異。
不得上訴。
                                    書記官  王 峻 宏
中    華    民    國    98    年    3     月    11    日


司法院資訊處製作；財團法人民間司法改革基金會備份。
